臺灣臺中地方法院刑事判決　　　　　　　　　　　　　九十一年度易字第三五三號
　　公　訴　人　臺灣臺中地方法院檢察署檢察官
　　被　　　告　乙○○
　　　　　　　　丁○○
右列被告因恐嚇案件，經檢察官提起公訴（九十年度偵字第一六八五六號、第一九五
二一號），本院判決如左：
    主  文
乙○○以加害生命之事，恐嚇他人致生危害於安全，累犯，處拘役貳拾日，如易科罰
金，以佰元折算壹日。
乙○○被訴毀損部分，無罪。
丁○○無罪。
    事  實
一、乙○○與丁○○均係張六佳祭祀公業之派下子孫，丁○○為現任祭祀公業管理人
    。乙○○前於民國八十六年間因犯妨害公務罪，經本院判處有期徒刑三月確定，
    並於八十六年五月二日執行完畢。仍不知警惕，因認丁○○先在祭祀公業祠堂前
    興建圍牆，而未先施作通行道路，影響居住該處之乙○○等居民之通行權益，即
    時常與丁○○發生爭執。詎於民國九十年八月十七日下午三時許，乙○○與其兄
    長丙○○（另經臺灣臺中地方法院檢察署檢察官為不起訴處分確定）又前往位在
    臺中市○○區○○路二一九之三十號之張氏宗祠空地前與丁○○爭執，進而發生
    口角後，乙○○竟基於恐嚇之犯意，向丁○○恫稱：今天沒有將你打死，也會到
    家中找你，要一命抵一命等語，以此危害生命安全之事，恐嚇丁○○，致使丁○○心生畏懼，致生危害於生命之安全。
二、案經丁○○訴由臺中市警察局第四分局報告及乙○○訴由臺灣臺中地方法院檢察
    署檢察官偵查起訴。
    理  由
壹、有罪部分：
一、訊據被告乙○○對於有於右揭時、地，與其兄即證人丙○○就被害人即同案被告
    丁○○（下稱被害人丁○○）究應先行施作祭祀公業祠堂前之圍牆或舖設通行道
    路一事，發生爭執等事實，固坦承不諱，惟矢口否認有何恐嚇犯行，辯稱：只有
    爭吵，並無恐嚇言詞。縱有恐嚇行為，惟該處係公眾得出入之場所，被害人丁○○不可能當場被伊打死，亦不可能心生畏懼，且所為係為避免自己生命、財產之
    緊急避難，而出於不得已之行為云云。經查：
（一）右揭事實，業據被害人丁○○指訴綦詳，復經在場施作圍牆工程之泥作工人即
      證人戊○○結證屬實，並有手繪現場圖、車損照片各一張附卷可稽。
（二）被告乙○○雖辯稱證人戊○○與被害人丁○○有親戚關係及僱傭關係，所證偏
      頗，不足信採云云，然證人戊○○於本院審理中已堅詞否認與被害人丁○○有
      何親戚關係；且綜觀其於警訊、偵查中及本院審理時所證述之內容，又均相符
      合。證人戊○○於警訊時復證稱與被告乙○○並不相識，亦無仇隙等語，在本
      院證述前又當庭具結當據實陳述，絕無匿、飾、增、減等情，有證人結文一紙
      在卷足憑。衡諸常情，證人戊○○既與被告乙○○無任何冤仇，又與被害人丁○○無特別情誼，自無故意誣陷被告乙○○，而甘冒觸犯偽證罪刑責之理。是
      以，尚難徒憑證人戊○○與被告丁○○間有僱傭關係，即遽認所證純係迴護之
      詞。被告乙○○此部分之辯解，尚無足取。
（三）另訊之被害人丁○○又指稱：「（問：被告在九十年八月十七日說上開類似話
      語，你心理有何感覺？）我當然會怕。我當時很生氣，因為他們是三兄弟來找
      我，我只有一個人，也沒有事先跟我約要講這件事情，就拿鐵條打我屁股。因
      為他有三兄弟去，我當然會害怕。以前他說這些話我不放心理，這次不一樣，
      是突然拿鐵條出來，所以我會害怕。」等語，有本院訊問筆錄可稽。參以被告
      乙○○亦自承當日發生口角後，確有拾起地上石塊向被害人丁○○丟擲，致使
      被害人丁○○所有車牌號碼ＭＷ─八七０五號自小客車之擋風玻璃損壞等情，
      應認被害人丁○○所稱心生畏懼等語，堪予信採。被告乙○○辯稱被害人丁○○並未心生畏懼云云，即不可採。
（四）又按因避免自己或他人生命、身體、自由、財產之緊急危難而出於不得已之行
      為，不罰。刑法第二十四條第一項固有明文。然欲主張該條項所定之阻卻違法
      事由，須以客觀上存在有緊急之危難為前提。查本件被害人丁○○陳稱：興建
      張六佳祭祀公業祠堂前之圍牆一事，係經該祭祀公業管理委員會委員、監事會
      議議決，且與被告乙○○所主張之通行道路係屬二事等語，有卷附之祭祀公業
      管理委員會委員、監事會議紀錄一份、申請書五份可資佐憑；被告乙○○又僅
      指稱：「水災是天災，但路沒有先作起來，我們就沒有路逃生了」等語，顯係
      就尚未發生之天然災害，預慮其可能產生之危害，核與前揭法文所定之「緊危
      難」情狀即有未合。被告乙○○以所為係緊急避難行為辯解，自無足取。
（五）綜上，被告乙○○所辯均不足採。其空言否認，顯係事後卸責之詞。從而，本
      件事證明確，被告乙○○右開恐嚇犯行，堪以認定。
二、核被告乙○○所為，係犯刑法第三百零五條之恐嚇危害安全罪。被告乙○○前於
    八十六年間因犯妨害公務罪，經本院判處有期徒刑三月確定，並於八十六年五月
    二日執行完畢，有臺灣臺中地方法院檢察署刑案資料查註紀錄表、臺灣高等法院
    被告全國前案紀錄表各一份可按，其受有期徒刑之執行後，五年以內再犯有期徒
    刑以上之罪，為累犯，應依法加重其刑。爰審酌被告乙○○係對於究應先行興建
    張六佳祭祀公業祠堂前之圍牆工程，抑或施作通行道路一事，與被告丁○○發生
    爭執，且該爭議並非僅係被告乙○○個人之意見，同一派下子孫亦有多人與之持
    相同看法，事涉眾人之事，尚非全然爭取個人利益，有陳情書一份、照片十二張
    在卷足憑，但其竟不思以理性之方式解決，而出言恫嚇，被害人丁○○固心生畏
    懼，然並未受具體危害，所生損害非大，被告乙○○又係經長久溝通均無效果，
    一時情緒激動，以致未能謹言慎行，誤觸法網等一切情狀，量處如主文第一示所
    示之刑，並諭知易科罰金之折算標準。
貳、無罪部分：
一、被告乙○○被訴毀損罪部分：
（一）公訴意旨另謂：被告乙○○於前述恐嚇犯行後，嗣被告丁○○欲駕駛車號ＭＷ
      ─八七０五號自小客車，竟又基於毀損之故意，以石頭丟擲被告丁○○所駕駛
      之自小客車，致使該自小客車之擋風玻璃破裂。因認被告乙○○另涉有刑法第
      三百五十四條第一項之毀損罪嫌。
（二）按犯罪事實應依證據認定之，無證據不得推定其犯罪事實；又不能證明被告犯
      罪者，應諭知無罪之判決，刑事訴訟法第一百五十四條、第三百零一條第一項
      分別定有明文。又按刑法第三百五十四條之毀損罪，除在客觀上須有文書、建
      築物、礦坑、船艦以外他人之物生有毀棄、損壞之結果，並足以生損害於公眾
      或他人外，主觀上亦須行為人有毀棄、損壞上開物件之故意，始能該當。
（三）公訴人認被告乙○○另涉有毀損罪嫌，無非係以被害人即被告丁○○之指訴、
      證人戊○○之證述及照片一張，資為論據。訊之被告乙○○固不否認因持石塊
      丟擲，致被告丁○○所有車牌號碼ＭＷ─八七０五號自小客車之擋風玻璃損壞
      之事實，惟堅詞否認有何毀損犯行，辯稱：是拾起地上石頭丟向被告丁○○時
      ，不小心丟到被告丁○○車子之擋風玻璃等語。
（四）經查，被告丁○○於本院審理時係陳稱：「（問：九十年八月十七日案發時經
      過？）當天下午三點多，證人戊○○叫我過去，說水泥車來了，我過去後，被
      告能他們兄弟過來，那時我在看水泥車壓送，我沒有看到他們過來，是別人叫
      說他們兩兄弟過來幹什麼，我一看，被告能拿鐵條要打我，我閃開，但還是有
      打到我的屁股，他們二兄弟又拿石頭要丟我，我就躲進車子裡面，因為我離車
      很近，所以，石頭可能是我躲進車前就丟過來，石頭就剛好掉在車前擋風玻璃
      上．．．」等語，證人丙○○亦證稱：「．．．後來發生爭吵，被告丁○○便
      拿施工的棍子要打被告乙○○，被告乙○○便拿地下的石頭朝被告丁○○丟過
      去，被告丁○○躲到車子那邊，結果石頭打到車子玻璃．．．」等語，有本院
      訊問筆錄可考。基此，被告乙○○辯稱伊係持石頭丟擲被告丁○○，不小心才
      丟到車子擋風玻璃等語，自有所據，應信實在。則被告乙○○丟擲石頭之對象
      ，顯係被告丁○○，而非意在損壞被告丁○○所有而放置在旁之車牌號碼ＭＷ
      ─八七０五號自小客車擋風玻璃，應臻明確。是以，被告乙○○既無刑法第三
      百五十四條毀損罪之主觀犯意，揆諸前揭說明，自難以該罪相繩。依法即應就
      被告乙○○此被訴部分諭知無罪之判決。
二、被告丁○○被訴傷害部分：
（一）公訴意旨又謂：被告乙○○於九十年九月二日上午十時許，再度因祭祀公業共
      有土地建築圍牆致使其無法通行一事，前去臺中市○○區○○路二一九之三十
      號前與被告丁○○理論，被告丁○○竟基於傷害之故意，持鐵條毆打之，致使
      被告乙○○受有右手背裂傷之傷害。因認被告丁○○涉有刑法第二百七十七條
      第一項之傷害罪嫌。
（二）按告訴人之告訴，係以使被告受刑事追訴為目的，其指訴是否與事實相符，仍
      應調查其他證據，以資審認，必被害人所述被害情形，無瑕疵可擊，且就其他
      方面調查，又與事實相符，始足據為有罪判決之基礎。最高法院八十一年度台
      上字第三五三九號、八十三年度台上字第九八九號裁判可資參照。
（三）公訴人認被告丁○○涉有傷害罪嫌，無非係以被害人乙○○之指訴、證人張騰
      顯之證言及驗傷單一紙，資為論據。訊之被告丁○○則堅詞否認有何傷害犯行
      ，辯稱：當時係被害人乙○○抱住伊，二人發生拉扯，當場並無人受傷。警察
      係發生爭執後約一小時才到場，當時被害人乙○○手部雖有傷勢，但不知係如
      何致傷的等語。
（四）經查，被害人乙○○指稱：其於九十年九月二日上午十時許與被告丁○○發生
      爭執後，右手背確受有裂傷等語，固經證人張騰顯於偵查中證述屬實，並有驗
      傷診斷證明書一紙附卷可稽。然該紙驗傷診斷證明書僅能證明被害人乙○○之
      手部確實受有傷害，並無從推認該傷勢即係被告丁○○所造成。另依證人張騰
      顯於偵查中之證述：並未看到被告丁○○與被害人乙○○發生爭吵之經過，是
      事後才看到被害人乙○○手有受傷等語，顯亦不足以佐實被害人乙○○之上開
      指述。而訊之當時在場施工之鐵工工人即證人甲○○又結證稱：「我當時在作
      宗祠大門，．．．被告那時在爭吵，我有看到被告乙○○從後面抱住被告丁○○．．．」「他們二人都沒有拿工具。當時也沒有人受傷」等語，有本院訊問
      筆錄足憑。則被害人乙○○指陳其手部傷勢係遭被告丁○○持鐵條打傷一節，
      是否實在，自非無疑。
（六）此外，被害人乙○○或公訴人又未能提出其他確切之證據以佐其說，本院亦查
      無其他積極證據足認被告丁○○確有傷害被害人乙○○之情事。則公訴人所指
      被告丁○○之此部分犯行，既僅有被害人乙○○尚有疑義之單一指述，揆諸前
      揭說明，尚無法據為認定被告丁○○犯罪之佐憑，不能證明被告丁○○犯罪，
      應依法諭知其無罪之判決。
據上論斷，應依刑事訴訟法第二百九十九條第一項前段、第三百零一條第一項，刑法
第三百零五條、第四十七條、第四十一條第一項前段，罰金罰鍰提高標準條例第一條
前段、第二條，判決如主文。
本案經檢察官張添興到庭執行職務
中      華      民      國      九十一      年      七     月     八    日
                                臺灣臺中地方法院刑事第二庭
                                    法  官  莊  嘉  蕙
右正本證明與原本無異。
如不服本判決，應於送達後十日內向本院提出上訴狀（須附繕本），上訴於臺灣高等
法院臺中分院。
                                    書記官
中      華      民      國      九十一      年      七     月     八    日
附錄論罪科刑法條
中華民國刑法第三百零五條
以加害生命、身體、自由、名譽、財產之事，恐嚇他人致生危害於安全者，處二年以
下有期徒刑、拘役或三百元以下罰金。
